【裁判字號】    98,抗,212
【裁判日期】    981130
【裁判案由】    拍賣抵押物
【裁判全文】
臺灣桃園地方法院民事裁定               98年度抗字第212號
抗  告  人  甲○○
相  對  人  合作金庫商業銀行股份有限公司
法定代理人  丙○○
送達代收人  乙○○
上列抗告人因與相對人間拍賣抵押物事件，對於中華民國98年7
月31日本院98年度司拍字第1115號裁定提起抗告，本院裁定如下
：
    主  文
抗告駁回。
抗告程序費用新臺幣壹仟元由抗告人負擔。
    理  由
一、按抵押權人於債權已屆清償期而未受清償者，得聲請法院拍
    賣抵押物，就其賣得價金而受清償；又不動產所有人設定抵
    押權後，得將不動產讓與他人；但其抵押權不因此而受影響
    ；民法第873 條及第867 條分別定有明文，而抵押權人依此
    規定聲請拍賣抵押物者，係屬非訟事件，法院所為准駁之裁
    定，無確定實體法上法律關係存否之性質，於債權及抵押權
    之存否，亦無既判力。故法院只須形式上審查抵押權已經依
    法登記，且抵押債權已屆清償期而未受清償，法院即應為准
    許拍賣抵押物之裁定，無從審酌屬於實體上法律關係之事由
    ，抗告法院亦無從審酌抗告人關於實體事項之抗辯事由。至
    於實體上法律關係有爭執之人，為求保護其權利，應另循民
    事訴訟程序，以資解決。
二、本件相對人主張第三人林傑謀於民國84年4 月15日以原裁定
    附表所示不動產為向相對人所負債務之擔保，設定本金最高
    限額新台幣（下同）590,000 元之抵押權，依法登記在案；
    嗣第三人林傑謀於87年12月19日將如附表所示之不動產移轉
    予抗告人，並依法登記在案。茲第三人林傑謀對相對人負債
    291,000 元，已屆清償期而未為清償，為此聲請准予拍賣抵
    押物，並提出他項權利證明書、土地及建物登記第二類謄本
    、抵押權設定契約書、借據等影本為證。原審以本件聲請拍
    賣之抵押物雖於設定抵押權後移轉予抗告人，然依首揭法律
    規定及說明，抵押權不因此而受影響，故據以准許相對人拍
    賣抵押物之聲請，即無不當。
三、本件抗告意旨略以：抗告人與相對人之間並無債權債務關係
    存在，且98年度司拍字第1115號拍賣抵押物裁定及本件抗告
    程序費用皆不應由抗告人負擔，故提起本件抗告等語。惟抗
    告人前開無債權債務關係之主張，本即不影響相對人拍賣抵
    押物之聲請如上述，是抗告人此部分之主張，為無理由，應
    予駁回。
四、再按非訟程序之抗告及再抗告，除本法另有規定外，準用民
    事訴訟法關於抗告程序之規定；非訟事件程序費用之負擔，
    有相對人者，準用民事訴訟法有關訴訟費用之規定，非訟事
    件法第46條、第21條第2 項定有明文。訴訟費用，由敗訴之
    當事人負擔；抗告，徵收裁判費新臺幣1,000 元，再為抗告
    者，亦同，民事訴訟法第78條、第77條之18亦定有明文。查
    本件拍賣抵押物事件既經本院司法事務官裁定准許，抗告人
    不服而提起本件抗告，經本院審酌後認為應予駁回，則依上
    開規定，原裁定關於命抗告人負擔程序費用之決定，即無不
    法，且本件抗告程序之費用亦應由抗告人負擔，抗告人關於
    程序費用負擔方式之主張，亦無理由，併予駁回。
五、據上論結，本件抗告為無理由，爰裁定如主文。
中    華    民    國    98    年    11    月    30    日
              民事第一庭  審判長法  官  郭琇玲
                                法  官  范明達
                                法  官  陳婉玉
以上正本係照原本作成
如不服本裁定，僅得於收受本裁定正本送達後10日內，以適用法
規顯有錯誤為理由，向本院提出再抗告狀，（須附繕本一份及繳
納再抗告裁判費新台幣1,000 元），經本院許可後始可再抗告。
中    華    民    國    98    年    11    月  30      日
                                書記官  利冠蔚


司法院資訊處製作；財團法人民間司法改革基金會備份。
